臺灣高等法院高雄分院刑事裁定
111年度抗字第171號
抗  告  人  
即 受 刑人    潘太同


上列抗告人因聲明異議案件，不服臺灣高雄地方法院中華民國11
1年5月31日裁定(111年度聲字第823號)，提起抗告，本院裁定如
下：
    主  文
抗告駁回。
    理  由
一、本件抗告意旨略以：抗告人即受刑人潘太同（下稱抗告人）
    雖犯酒駕罪，惟抗告人配偶年邁行動不便，經濟狀況不佳，
    抗告人之孫目前又於軍中服役，須由抗告人照料起居；另抗
    告人犯後態度良好，始終坦承犯行，本次犯行亦未肇事，並
    無確因不執行所宣告之刑難收矯正之效或難以維持法秩序而
    不准易科罰金之例外情形，檢察官以抗告人3犯酒駕為由不
    准易科罰金或易服社會勞動，顯有不當，為此請求撤銷原審
    裁定並准予抗告人易科罰金或易服社會勞動之處分等語。
二、按依刑法第41條第1項立法理由說明，個別受刑人如有不宜
    易科罰金之情形，在刑事執行程序中，檢察官得依該項但書
    規定，審酌受刑人是否具有「難收矯正之效或難以維持法秩
    序」等事由決定之。是檢察官對於得易科罰金案件之指揮執
    行，依具體個案，考量犯罪特性、情節及受刑人個人特殊事
    由等因素，如認受刑人確有因不執行所宣告之刑，難收矯正
    之效，或難以維持法秩序者，自得不准予易科罰金，此乃檢
    察官指揮執行時得依職權裁量之事項，倘其未濫用權限，自
    不得任意指摘為違法，此觀諸刑事訴訟法第457條第1項前段
    規定「執行裁判由為裁判法院之檢察官指揮之」自明。從而
    有期徒刑或拘役得易科罰金之案件，法院所諭知者，僅易科
    罰金折算之標準，至於是否准予易科罰金，則賦予執行檢察
    官視個案具體情形裁量之權限；易言之，執行檢察官就受刑
    人是否確因易科罰金，有難收矯正之效，或難以維持法秩序
    之情事，有判斷之權限，法院僅得審查檢察官為刑法第41條
    第1項之裁量時，其判斷之程序有無違背法令、事實認定有
    無錯誤、其審認之事實與刑法第41條第1項之裁量要件有無
    合理關連、有無逾越或超過法律規定之範圍等問題，除有必
    要時法院於裁定內同時諭知准予易科罰金（參司法院釋字第
    245號解釋）外，原則上不宜自行代替檢察官判斷受刑人是
    否有上開情事，即僅於檢察官上開裁量權之行使，有前述未
    依法定程序進行裁量，超越法律授權裁量範圍等情事，法院
    始有介入審查之必要（最高法院99年度台抗字第899號、100
    年度台抗字第647號裁定參照）。
三、經查抗告人因犯不能安全駕駛動力交通工具而駕駛罪，經臺
    灣高雄地方法院以110年度交簡上字第151號判處有期徒刑3
    月，併科罰金新臺幣（下同）15,000元，有期徒刑如易科罰
    金，罰金如易服勞役，均以1,000元折算1日確定，經臺灣高
    雄地方檢察署檢察官於民國111年4月28日簽發該署111年度
    執字第2618號執行傳票，並附註：「本件經檢察官審核後，
    已3犯酒駕，本次犯行距前次犯行僅約1年，測值達0.26毫克
    ，明顯不知警惕，罔顧用路人安全及社會法秩序，如不執行
    宣告刑，難收矯正之效。故經審核不准易科罰金及易服社會
    勞動。」等語，傳喚抗告人於111年5月19日到案執行等情，
    業經法院依職權調取前揭執行卷宗核閱無訛。
四、按犯最重本刑為5年以下有期徒刑以下之刑之罪，而受6月以
    下有期徒刑或拘役之宣告者，得以1,000元、2,000元或3,00
    0元折算1日，易科罰金，但易科罰金，難收矯正之效或難以
    維持法秩序者，不在此限；依前項規定得易科罰金而未聲請
    易科罰金者，得以提供社會勞動6小時折算1日，易服社會勞
    動；前2項之規定，因身心健康之關係，執行顯有困難者，
    或易服社會勞動，難收矯正之效或難以維持法秩序者，不適
    用之，刑法第41條第1項、第2項、第4項分別定有明文。上
    開法條所稱「難收矯正之效」及難以維持法秩序，係立法者
    賦予執行者能依具體個案，考量犯罪所造成法秩序等公益之
    危害大小、施以自由刑避免受刑人再犯之效果高低等因素，
    據以審酌得否准予易科罰金或易服社會勞動，亦即執行者係
    就維持法秩序之「一般預防」及有效矯治受刑人使其回歸社
    會之「特別預防」目的衡平裁量。經查，本件執行案件經檢
    察官審核後，認抗告人已3犯酒駕，且本次犯行距前次犯行
    僅約1年，測值達0.26毫克，足認刑罰效果較輕微之易科罰
    金、易服社會勞動，已不足以使抗告人反省，併預防其再犯
    ，而不准易科罰金、易服社會勞動等情，有卷附臺灣高雄地
    方檢察署得易服社會勞動案件審查表、易科罰金案件初核表
    可參，確與抗告人前案紀錄相符無誤，有臺灣高等法院被告
    前案紀錄表在卷可查，應認檢察官考量抗告人已3犯酒駕，
    且距前次犯行僅1年等情節，具體說明抗告人因不執行所宣
    告之刑難收矯正之效，核定原確定判決所處有期徒刑3月，
    不准予易科罰金或易服社會勞動，洵屬有據，並無逾越法律
    授權或恣意專斷等濫用權利之情事，尚難認有何執行指揮不
    當之處。至抗告人雖主張家庭經濟狀況不佳、需照顧家人等
    語，惟刑法第41條業已刪除「因身體、教育、職業或家庭之
    關係或其他正當事由，執行顯有困難」之規定，關於抗告人
    家庭之因素，已非檢察官依法審酌是否准予易科罰金所應予
    酌量者，原執行命令既已審酌抗告人有前揭再犯情事，審認
    本件以不准易科罰金或易服社會勞動為當，此部分即非本院
    所得審酌。
五、是本件執行檢察官於傳喚命令抗告人入監執行前，已本諸其
    法律所賦予之裁量權，審酌本案情節，敘明抗告人若不入監
    執行難收矯正之效或難以維持法秩序之理由，而不准易科罰
    金，並無濫用、或逾越或超過法律規定之範圍之情。抗告意
    旨任意以抗告人之標準指摘檢察官未審酌個案情節云云，應
    有誤會。是本件抗告，並無理由，應予駁回。
據上論結，應依刑事訴訟法第412條，裁定如主文。
中　　華　　民　　國　　111 　年　　6 　　月　　29　　日
                  刑事第七庭    審判長法  官　李璧君
                                      法  官　葉文博
                                      法  官　石家禎
以上正本證明與原本無異。
本裁定不得再抗告。
中　　華　　民　　國　　111 　年　　6 　　月　　29　　日
                                      書記官　楊馥華